【裁判字號】    98,易,1016
【裁判日期】    981123
【裁判案由】    竊盜
【裁判全文】
臺灣高雄地方法院刑事判決              98年度易字第1016號
公  訴  人  臺灣高雄地方法院檢察署檢察官
被      告  丙○○
上列被告因竊盜案件，經檢察官提起公訴（98年度少連偵字第15
號），本院判決如下:
    主  文
丙○○犯夜間侵入住宅竊盜罪，處有期徒刑拾月。扣案之機車鑰
匙壹把沒收。
    事  實
一、丙○○意圖為自己不法之所有，於民國98年1月10日夜間1時
    許與乙○○電話聯絡時，以其有一部機車拿去車展展示，現
    停放在高雄市○○區○○路585 之10號大樓地下室停車場為
    由，邀乙○○與其一同前往取車，嗣丙○○騎乘其所租賃之
    車牌號碼000 -000號藍白色重型機車（車號牌已事先拆下）
    至乙○○位於高雄縣大社鄉住處搭載乙○○，並於同日夜間
    2 時40分許，侵入上址地下室停車場內，丙○○隨即取出自
    備之鑰匙1 支，插入甲○○所有車牌號碼000 -000號白色重
    型機車之電門後，啟動電源予以騎走而竊取得手。嗣於98年
    1 月17日20時40分許，巡邏員警行經高雄市○○區○○路與
    河濱巷交岔口時，適丙○○與少年丁○○停留於該交岔口附
    近，丙○○見到員警即騎機車離開，少年丁○○則乘坐在上
    開失竊白色重型機車，經員警盤查後由少年丁○○通知丙○○到場，始循線查悉上情。
二、案經甲○○訴由高雄市政府警察局楠梓分局報請臺灣高雄地
    方法院檢察署檢察官偵查起訴。
    理  由
壹、證據能力部分：
一、按被告之自白，非出於強暴、脅迫、利誘、詐欺、疲勞訊問
    、違法羈押或其他不當方法，且與事實相符者，得為證據，
    又被告陳述其自白係出於不正之方法者，應先於其他事證而
    為調查，刑事訴訟法第156條第1項、第3項分別定有明文。
    被告指稱其於98年1月18日所為警詢筆錄之內容非出於自由
    意思所為，而係遭員警以「若不承認，就要關起來」等語脅
    迫後，照員警之電腦筆錄所為之陳述，而否認其警詢筆錄之
    任意性乙節，經檢察事務官於偵查中勘驗被告警訊錄音帶結
    果顯示，該份警詢筆錄係採一問一答，邊問邊寫之方式所製
    作，均有全程連續錄音，且警詢筆錄之內容與錄音帶內容相
    符，警員詢問過程均無威脅、恫嚇，或口氣很兇，亦無叫被
    告承認，沒有指示被告要如何回答其問題，而被告陳述狀況
    平順，語氣緩和，並無不尋常之狀況等情，業經檢察事務官
    勘驗被告警詢錄音帶無誤，有被告警詢筆錄及勘驗筆錄各1
    份在卷可稽（見警卷第5 至6-1 頁，偵卷第73頁），顯與被
    告所述照稿陳述及錄音過程有中斷之情節不符；另證人即於
    上開時、地查獲被告並參與製作被告警詢筆錄之高雄市警察
    局楠梓分局警員盧慧專於偵查時證稱：丙○○直到其父母及
    哥哥到警察局看錄影帶後才承認，乙○○是丙○○帶我們去
    找的，錄音過程沒有中斷等語（見偵卷第60、61頁）。足認
    被告並未遭員警以脅迫之不正方法違法取供，是被告辯稱其
    警詢之筆錄內容非出於自由意思所為，而係遭員警脅迫後所
    為之陳述云云，顯係違實之詞，不足採信。被告於警詢之筆
    錄內容筆錄，既查無係被告遭員警脅迫後所為之陳述，則被
    告上開筆錄顯係據其出於自由意志所為陳述之內容而為記載
    ，自具有證據能力，得採為本件判決之基礎。
二、證人乙○○警詢中之證述，無證據能力：
    次按被告以外之人於審判外之言詞或書面陳述，除法律有規
    定者外，不得作為證據；被告以外之人（包括證人、鑑定人
    、告訴人、被害人及共同被告等）於檢察事務官、司法警察
    官或司法警察調查中所為之陳述，與審判中不符時，其先前
    之陳述具有較可信之特別情況，且為證明犯罪事實存否所必
    要者，得為證據，為刑事訴訟法第159 條第1 項、第159 條
    之2 所明定。是被告以外之人於司法警察（官）調查中所為
    之陳述，依刑事訴訟法第159 條第1 項規定，係屬傳聞證據
    ，原則上無證據能力，惟如該陳述與審判中不符時，其先前
    之陳述具有較可信之特別情況，且為證明犯罪事實存否所必
    要者，依同法第159 條之2 規定（即刑事訴訟法第159 條第
    1 項所指之「除法律有規定者外」），始例外認為有證據能
    力。如該陳述與審判中相符時，因該陳述並不符合刑事訴訟
    法第159 條之2 有關傳聞例外之規定，故不得作為認定本案
    犯罪事實有無之證據。此時，當以其於審判中之陳述作為證
    據。本件被告認證人乙○○於警詢中所為之陳述，無證據能
    力。經查：證人乙○○警詢中關於被告於上揭時、地騎乘上
    開機車之陳述，核與其於審判中之證述相符，是依前開說明
    ，證人乙○○於警詢中之陳述，並無傳聞證據例外之情形，
    應無證據能力。此時，當以證人乙○○於審判中之證述作為
    證據。
三、再按被告以外之人於偵查中向檢察官所為之陳述，除顯有不
    可信之情況者外，得為證據。刑事訴訟法第159 條之1 第2
    項定有明文。被告以外之人於偵查中向檢察官所為陳述，雖
    為審判外之陳述，然依刑事訴訟法之規定，檢察官係代表國
    家偵查犯罪、實施公訴，依法有訊問被告、證人、鑑定人權
    利之人；且於實務運作時，檢察官偵查中向被告以外之人所
    取得之陳述，原則上均能遵守法律規定，不致於違法取供，
    故可信度極高，自得為證據。被告於本院準備程序中對於證
    人乙○○上開詢問筆錄之證據能力，有所爭執，然本院審酌
    證人乙○○於偵查中向檢察官所為陳述，並無非法取供等非
    任意之陳述，亦無其他足認該陳述有何顯不可信之情事，且
    經具結，依上開規定，該陳述得作為本案證據。
四、復按被告以外之人於審判外之陳述，經當事人於審判程序同
    意作為證據，法院審酌該言詞陳述或書面陳述作成時之情況
    ，認為適當者，亦得為證據。當事人、代理人或辯護人於法
    院調查證據時，知有第159 條第1 項不得為證據之情形，而
    未於言詞辯論終結前聲明異議，視為有前項之同意，刑事訴
    訟法第159 條之5 定有明文。本判決後開引用具有傳聞證據
    性質之證據，經本院於審理時逐一提示予被告表示意見，被
    告亦未於言詞辯論結前聲明異議，揆諸前揭說明，可認為同
    意作為證據；而本院審酌該陳述作成時之情況，認為適當，
    自具有證據能力，而得採為證據。
貳、實體部分：
一、訊據被告固坦承上開失竊機車係其放置於高雄市○○區○○
    路與河濱巷交岔口，然矢口否認有何竊盜犯行，辯稱：我是
    在五福路攔下偷機車的人，我們就把機車牽回來，等修好要
    還給甲○○，98年1月10日夜間2時許我在家中睡覺，我從12
    點以後就沒有出去，睡到隔天約7點10分，我沒有和乙○○
    去上開停車場偷車云云。然查：
(一)、上開機車係甲○○所有，於上揭時、地遭竊，嗣上開機車經
    被告放置於高雄市○○區○○路與河濱巷交岔口而遭警尋獲
    等情，有證人甲○○、許辰康於警詢及偵查時之證述（見警
    卷第1 至4 、11、12頁、偵卷第12、58頁），並有現場監錄
    光碟、照片及贓物認領保管單在卷足稽（見警卷第20、23至
    26 頁 、偵卷47至51頁），且為被告所肯認，堪予認定屬實
    。
(二)、被告於98年1 月10日夜間1 時許以電話與乙○○聯絡後，騎
    乘其所租賃之車牌號碼000 -000號藍白色重型機車至乙○○
    住處搭載乙○○，並於98年1 月10日夜間2 時40分許，侵入
    上址地下室停車場內，竊取甲○○車牌號碼000 -000號白色
    重型機車等情，業據被告於98年1 月18日警詢及偵訊時均坦
    承不諱，核與證人乙○○於偵訊、本院審理時具結證述相符
    ，並有通聯調閱查詢單、機車租賃契約書、蘇瑩甄查訪紀錄
    表、現場監錄光碟及照片在卷可稽（見偵卷第19、30、31、
    47 至53 、70頁），再參諸上開失竊機車係被告持有且放置
    於高雄市○○區○○路與河濱巷交岔口一節，足認被告確於
    上開時地竊取本案機車無誤。
(三)、至被告嗣於98年2 月17日後之偵訊及法院審理中固翻異前詞
    ，辯稱並未於上揭時、地竊取該車，惟參諸其於98年1 月18
    日警詢及偵訊均供陳：我於98年1 月10日夜間2 時42分許，
    和乙○○一起到高雄市○○區○○路585 之10號大樓地下室
    停車場以自備鑰匙竊取上開機車，我竊取上開機車，要自己
    使用騎乘作為交通工具等語（見警卷第5 至6-1 頁、偵卷第
    7 頁）云云，核與其所辯未於上開時地與乙○○竊取本案機
    車之語有別，已難認其所辯為可採。又依卷附通聯調閱查詢
    單所示，被告於98年1 月10日0 時起自6 時33分許，其使用
    之0000000000號行動電話基地臺位置，分別有「高雄市○○
    區○○○路○○○ 號9 樓室內」、「高雄縣○○鄉○○路○○○
    號4 樓屋頂」、「高雄縣○○鄉○○路○○○ 號之6.7 號12樓
    」、「高雄市○○區○○路○○號4 樓」、「高雄縣○○鄉○○路○ 號2 樓樓頂」、「高雄市○○區○○○路○○號4 樓樓
    頂」、「高雄市○○區○○路○○○ 號13樓樓頂」（見偵卷第
    30 、31 頁），足證被告辯稱其於98年1 月10日0 時起至7
    時10 分 均在家睡覺一節，亦屬虛詞；再佐以證人乙○○偵
    訊、本院審理時結證稱：98年1 月10日凌晨1 點多被告丙○○打電話給我，當時我在家，被告丙○○要我與他一起去牽
    一台機車，因為被告丙○○告訴我那台機車有拿去車展展示
    ，他說他有託人幫他運回來，運到地下室，他有機車的鑰匙
    ，當時被告只跟我說該機車在楠梓。被告丙○○就騎那輛白
    色機車，我騎藍白色機車回到被告丙○○家中，後來被告丙○○騎藍白色租來的機車載我回家。偵查卷第48-51 頁，照
    片中後座戴白色安全帽是我，前座是被告丙○○，下一張照
    片藍白色機車是我騎的，藍白色機車就是租來的機車，是我
    與被告丙○○一起去租的等語（見偵卷第12頁、本院卷第20
    至23 頁 ）。再查，被告確以其使用之0000000000號行動電
    話於98 年1月10日1 時48分許與證人乙○○使用之00000000
    00號行動電話聯絡，有卷附通聯調閱查詢單足證。是被告抗
    辯並未與乙○○前往上址偷取上開機車云云，顯係卸責之詞
    ，不足採信。
(四)、被告另辯稱車牌號碼000 -000號藍白色重型機車係乙○○向
    其借駕照自行前往租車，且持有本案失竊機車係因在路上攔
    下偷機車的人，才將機車牽回來，等修好車才要還給甲○○
    云云，惟就監視器所拍攝行竊者所騎乘機車究由何人承租一
    節，證人乙○○於本院審理時具結證稱：該車是我與被告共
    同前往承租，並非我向被告借證件去承租等語（見本院卷第
    23頁），核與證人蘇瑩甄證述：只拿別人駕照，我不會將車
    子出租等語相符（見偵卷第70頁），再參以機車租賃契約書
    所載承租人為「丙○○」，亦有機車租賃契約書附卷足稽（
    見偵卷第19頁），足認車牌號碼000 -000號藍白色重型機車
    確係被告所承租。又上開失竊車輛若係被告代為尋回，何以
    被告未告知甲○○已尋獲該車（見偵卷第57頁），且又何需
    自己先將機車修好後才還給甲○○，被告上開所辯，顯與常
    情有違，自不足採。
(五)、至證人丁○○雖於偵查證稱：當天晚上我搭丙○○紅色機車
    ，在高雄市區○○路與五福路附近撞到白色機車，因甲○○
    有託他找機車，看到該機車，就想捉他，不小心撞到對方，
    對方好像有受傷等語，然證人丁○○於警詢時證稱：丙○○
    於98年1月16日下午約我出去，到晚上丙○○就騎車牌號碼
    000 -000號重型機車來家裡找我，當時我問他怎麼有這部機
    車，他回答說是他之前的車子，剛從保養場牽出來，17日20
    時丙○○又騎一部紅色機車到家裡找我，我們就一起到楠陽
    國小河濱巷旁牽115 -BAT號機車出來使用，當時我坐在115
    -BAT號機車上與丙○○聊天，過不久警方就來了等語（見警
    卷第2、3頁），證人丁○○前後所述已有不同，再參佐證人
    即員警盧慧專於偵查時結證稱：查獲贓車時一併查獲丁○○
    ，丙○○看到我就騎機車馬上走，丁○○說機車是丙○○的
    ，丙○○回來後就說贓車是跟姊姊借的，我們就要他們回派
    出所查明，怕家屬報錯案等語（見偵卷第59頁），是證人丁○○於偵查時之證述內容，應為迴護之詞，不足以動搖本院
    基於前開積極證據所認定之事實，而難為有利被告認定。另
    被告聲請調閱第一科技大學監視錄影帶，以證明其是否有將
    上開機車停放於該校停車場，因與本案犯罪事實無關聯，本
    院認無調查之必要。
(六)、綜上所述，本案事證明確，被告犯行堪予認定，應予依法論
    科。
二、按大樓式或公寓式住宅之地下室，係附屬於該大樓或公寓，
    為該種住宅居住人生活起居場所之一部分，與住宅之關係密
    不可分，仍不失為刑法所稱之住宅（最高法院82年度台上字
    第5704 號判決參照）。至公寓大樓之地下室停車場，雖僅
    供各住戶停車之用，然就大樓整體而言，該地下室停車場為
    大樓之一部份，而與該大樓有密切不可分之關係，故於夜間
    侵入公寓大樓地下室停車場，難謂無同時妨害居住安全之情
    形，自應成立上開加重竊盜罪。核被告所為，係犯刑法第32
    1 條第1 項第1 款之夜間侵入住宅竊盜罪。至檢察官認被告
    涉犯夜間侵入有人居住之建築物犯竊盜之罪嫌，恐有誤會，
    併予敘明。本院審酌被告年值青壯，身心健全，不思以己力
    正當謀生，反圖不勞而獲，於夜間侵入大樓地下室停車場竊
    取他人機車，價值觀念偏差，對社會秩序亦有危害，所為實
    有不該，及其犯罪經查獲後，為狡飾犯行，猶虛構遭警員脅
    迫及案發時在家睡覺之事實以為不在場等辯解，虛耗訴訟資
    源，犯後態度惡劣等一切情狀，量處如主文所示之刑，以資
    儆懲。扣案之機車鑰匙1 把為被告所有，業經被告於警詢時
    供陳在卷，並供其犯本罪所用，依刑法第38條第1 項第2 款
    ，宣告沒收之。
據上論斷，應依刑事訴訟法第299條第1項前段、刑法第321條第1
項1款、第38條第1項第2款、刑法施行法第1條之1，判決如主文
。
本案經檢察官李茂增到庭執行職務。
中    華    民    國    98    年    11    月    23    日
                刑事第十九庭        法  官  吳芝瑛
以上正本證明與原本無異。
如不服本判決應於收受送達後10日內向本院提出上訴書狀，並應
敘述具體理由；如未敘述上訴理由者，應於上訴期間屆滿後20日
內向本院補提理由書（均須按他造當事人之人數附繕本）「切勿
逕送上級法院」。
中    華    民    國    98    年    11    月    23    日
                                    書記官  林麗文
附錄本件論罪科刑法條全文
中華民國刑法第321條第1項
(加重竊盜罪)：
 犯竊盜罪而有左列情形之一者，處六月以上、五年以下有期徒
 刑：
一、於夜間侵入住宅或有人居住之建築物、船艦或隱匿其內而犯
    之者。
二、毀越門扇、牆垣或其他安全設備而犯之者。
三、攜帶兇器而犯之者。
四、結夥三人以上而犯之者。
五、乘火災、水災或其他災害之際而犯之者。
六、在車站或埠頭而犯之者。


司法院資訊處製作；財團法人民間司法改革基金會備份。
